【裁判字號】    98,抗,909
【裁判日期】    980619
【裁判案由】    聲請迴避
【裁判全文】
臺灣高等法院民事裁定                   98年度抗字第909號
抗  告  人  乙○○
上列抗告人因與相對人甲○○等間拍賣抵押物強制執行，聲請
法官迴避，對於中華民國98年3月5日台灣士林地方法院97年度執
聲字第5號所為裁定提起抗告，本院裁定如下：
    主  文
抗告駁回。
抗告程序費用由抗告人負擔。
    理  由
一、抗告人於原法院聲請意旨略以：
（一）抗告人因拍賣抵押物強制執行事件，經原法院以82年度執
      速字第1328號（下稱系爭執行事件）查封抗告人所有坐落
      台北市○○區○○段2小段2、3、5、6 地號土地，並於民
      國83年1月17日第5次拍賣中由債權人甲○○、吳慶郎以新
      台幣（下同 ）6,001萬元得標。嗣債權人未依法繳納價金
      ，且於93年6月21日及同年8月10日具狀聲請撤銷拍定程序
      ，並請求領回擔保金以進行第6次拍賣，經原法院於93年8
      月11日裁定駁回。則債權人自應於裁定確定後7 日內繳清
      價金，然其等與執行法官皆毫無理由消極不作為，拖延至
      93年11月1 日由債權人具狀聲請撤回強制執行，執行法官
      復不敘明理由而准許債權人無條件領回應作為廢標損害賠
      償之投標擔保金990萬元 ，抗告人就此於96年6月6日具狀
      聲明異議，惟逾年餘迄未裁定，執行法官顯然有偏頗違誤
      。
（二）又抗告人於97年8月15日閱卷中發現緊貼抗告人96年6月6
      日聲明異議狀次頁，有本院96年6月13日致原法院函主旨
      為「檢送本院96年度抗更(二)字第8號乙○○、吳慶郎等間
      聲明異議事件卷證」，說明為「上開事件，業經最高法院
      駁回抗告確定」等語，隨後原法院執行處即以96年7月5日
      函通知甲標得標人繳清價金，由此顯見執行法官有移花接
      木，故為不裁定之決心，亦顯本件聲請迴避符合民事訴訟
      法第33條第2項但書之規定。
二、按法官有民事訴訟法第32條所定以外之情形，足認其執行職
    務有偏頗之虞者，當事人得聲請法官迴避；又當事人如已就
    該訴訟有所聲明或為陳述後，不得依上開規定聲請法官迴避
    ，但迴避之原因發生在後或知悉在後者，不在此限，觀之同
    法第33條第1項第2款、第2 項規定自明。又所謂足認法官執
    行職務有偏頗之虞者，係指法官於訴訟之結果有利害關係或
    於當事人有親交嫌怨等客觀事實，足使人疑其為不公平之審
    判者而言。若法官僅於訴訟程序之指揮或容納當事人調查證
    據之聲請或其他類此情形，不能認為其有聲請迴避之原因。
    且此種迴避原因，依同法第34條第2項、第284條之規定，應
    提出能即時調查之證據以釋明之。上開規定，依強制執行法
    第30條之1之規定，於強制執行程序中準用之。
三、經查，原裁定以：抗告人所指法官執行職務有偏頗之虞乙節
    ，經原法院調閱上開執行事件全卷核閱，認抗告人指摘事項
    ，均屬執行法官法律見解及職權行使之範圍，抗告人尚非不
    得循聲明異議程序以救濟。又系爭執行事件第5 次拍賣中，
    債權人甲○○、吳慶郎於83年1月17日以6,001萬元得標後，
    雖具狀聲請撤銷拍定程序，聲請重新拍賣云云，而經原法院
    於93年8月11日裁定駁回，然債權人已於得標後之83年1月24
    日具狀表示其餘得標價款以債權抵繳，嗣於分配表製作並送
    達後，復經債權人異議及抗告人陳述意見，以致分配表未能
    確定，則執行法官因而未即通知債權人繳交尾款，實難認有
    偏頗之情事。另有關系爭執行事件准由債權人於93年11月1
    日具狀聲請撤回強制執行，並發還該執行程序第5 次拍賣保
    證金部分，已經抗告人聲明異議，經原法院於93年12月27日
    以82年度執字第1328號裁定駁回後，抗告人雖提起抗告及再
    抗告，復先後經本院94年抗字第829 號及最高法院94年度台
    抗字第1021號裁定駁回在案。至於抗告人以部分執行標的應
    以承買人具備自耕能力證明為拍賣條件乙節具狀異議，亦經
    原法院於94年5月3日以93年度執字第19892 號裁定駁回，並
    先後經本院94年度抗字第1817號、最高法院裁定95年度台抗
    字第159 號裁定駁回確定在案。又抗告人雖再於96年6月6日
    具狀聲明異議，然所執異議事由實與抗告人上揭經駁回確定
    之異議事由一致，執行法官因而於96年6月8日在聲明狀上批
    示「查前異議抗告是否已有結果」；嗣並有本院96年6 月13
    日院信民東字第0960003389號函檢送該院96年度抗更(一)字第
    9 號卷證回院，因而將該函文附於該聲明異議狀之後，隨後
    即依執行程序之進行而通知得標人繳清價金。綜上，足徵法
    官所為處置尚無失當。審諸以上各節，於客觀上實無從認定
    法官於執行結果有何利害關係，或與當事人兩造間確有親交
    嫌怨之情。抗告人雖於主觀上質疑執行法官行使職務有所偏
    頗，惟既未能提出其他能即時調查之證據以釋明之，自難遽
    認法官執行職務有何偏頗之虞之情形等語為由，而裁定駁回
    抗告人之聲請。經核於法並無違誤，抗告人於98年3 月30日
    提起本件抗告，迄未表示任何抗告理由，即難認其抗告有理
    ，應予駁回。
四、據上論結，本件抗告為無理由，爰裁定如主文。
中    華    民    國    98    年    6     月    19    日
                    民事第十四庭
                        審判長法  官  張  蘭
                              法  官  黃麟倫
                              法  官  鄭純惠
正本係照原本作成。
本裁定除以適用法規顯有錯誤為理由，不得再抗告。如提起再抗
告，應於收受後10日內委任律師為訴訟代理人向本院提出再抗告
狀。並繳納再抗告費新台幣１千元。
中    華    民    國    98    年    6     月    22    日
                              書記官  劉麗芬


司法院資訊處製作；財團法人民間司法改革基金會備份。
